最高法院刑事判決　　　　　　九十六年度台上字第一六二五號
上　訴　人　甲○○
上列上訴人因準強盜案件，不服台灣高等法院台中分院中華民國
九十三年七月十五日第二審判決（九十三年度上訴字第六五０號
，起訴案號：台灣南投地方法院檢察署九十三年度偵字第四一五
號），提起上訴，本院判決如下：
    主  文
上訴駁回。
    理  由
按刑事訴訟法第三百七十七條規定，上訴於第三審法院，非以判
決違背法令為理由，不得為之。是提起第三審上訴，應以原判決
違背法令為理由，係屬法定要件。如果上訴理由書狀並未依據卷
內訴訟資料，具體指摘原判決不適用何種法則或如何適用不當，
或所指摘原判決違法情事，顯與法律規定得為第三審上訴理由之
違法情形，不相適合時，均應認其上訴為違背法律上之程式，予
以駁回。本件上訴人甲○○上訴意旨略稱：(一)、原判決認定上訴
人侵入東港海產店內，將店中三箱酒類搬至該店右後門外，復續
回店內搜尋財物等情，然該酒計有六十一瓶之多，體積不小，重
量實大，除非以車輛裝載或分批搬移，絕無一次完成帶離之可能
。上訴人之汽車距離此置放酒類之地點，約有四十公尺之遠，足
見上訴人尚未將之置於自己實力支配之下，縱有該被訴之事，應
僅屬未遂階段，原判決竟論以既遂犯，顯有判決不適用法則或適
用法則不當之違誤。(二)、依起訴書所載，係謂上訴人毀損上揭海
產店鋁門，攜帶兇器剪刀，入店竊取酒類及菸類各一批，然原判
決僅認定上訴人攜帶兇器，入店竊取酒類，未就毀損門扇及竊取
菸類部分予以審究，實有已受請求之事項未予審判之違失。(三)、
原審不採信上訴人所為案發時，因係住在南投縣草屯鎮上訴人之
配偶住處，始會至附近之南投市運動復健之辯解，既不說明其不
採信之理由，復不傳喚上訴人之配偶詳加調查，自有判決理由不
備及應於審判期日調查之證據而未予調查之違法。(四)、本件案發
時，係在冬天之上午五時十分許，原審未就當時現場光線及能否
清楚辨識面貌等情，詳加調查，遽採證人乙○○所為「暗暗的看
不清楚，他（按指竊賊）出來時，我看到他穿夾克，沒有拉上拉
鍊」之證言，逕認上訴人即為其所指述之竊賊，「尚嫌速斷，不
足以昭折服」，同有判決不載理由及證據調查職責未盡之違法。
(五)、原審受命法官於準備程序中，就本件之起訴事實、相關證人
之證詞及勘驗筆錄等證據資料，進行調查，違背刑事訴訟法第二
百七十三條第一項所定受命法官之職權範圍規定，所踐行之訴訟
程序顯然違法，而有判決不適用法則或適用法則不當之違誤云云
。惟查：(一)、證據之取捨、證明力之判斷及事實之認定，係屬事
實審法院自由判斷之職權，此項職權之行使，倘不違背客觀存在
之經驗法則與論理法則，即無違背法令。又刑事訴訟法第三百七
十九條第十款所稱應調查之證據，乃指與待證事實具有重要關係
，在客觀上認為有調查之必要性，為認定事實、適用法律之基礎
者而言。若事實業臻明確，自毋庸為無益之調查，並無證據調查
職責未盡之違法可言。本件原判決係依憑發現上訴人在上揭海產
店內搜尋財物，前往質問，而遭上訴人為免受逮，以剪刀刺傷之
乙○○之證言；上揭海產店負責人張錦池之指訴；勘查盜所發現
鋁門卡榫有刮痕，三箱酒類移置店側巷口，店內櫥櫃被翻動之承
辦警員簡復強之供證；乙○○受傷之診斷證明書；上訴人持用之
剪刀；張錦池立具之財物暫時保管單；現場圖及照片等證據資料
，乃認定上訴人有原判決事實欄所載之犯行，因而撤銷第一審之
科刑判決，改判仍論處上訴人攜帶兇器竊盜，因脫免逮捕，而當
場施以強暴（累犯）罪刑。對於上訴人矢口否認犯罪，所為當日
伊係前往該處附近之百姓公廟拜拜，而後信步走路運動，竟突遭
乙○○拉倒，順手撿拾不知何人所有之剪刀回擊，伊既未進入上
揭海產店，且未以打火機照明，警員亦查無打火機，足見伊實受
誣構云云之辯解，則以上訴人確係侵入上揭海產店之人，已據乙
○○迭在警詢及偵查中供證不移，衡以當時現場並無其他之人，
自無誤指可能，況乙○○尚指出竊賊特徵為穿著夾克，未拉上拉
鍊，上訴人又直承當時著西褲、穿拖鞋，而非運動裝，復參諸上
訴人家住彰化縣芳苑鄉，竟遠至南投市（縱如上訴人所言，當時
係在草屯鎮與妻同住，仍與盜所相距非近），自言腳傷，卻捨近
求遠，於天色未明之前，在盜所附近「運動」，殊違常情事理，
所辯無非卸責之詞，不足採信，上揭打火機固未遭搜出，然該物
體積既小，趁隙丟棄，原屬易事，自不足為有利於上訴人認定之
情況證據。所為之事實認定及得心證理由，俱有卷內各項證據資
料可稽，自形式上觀察，並未違背客觀存在之經驗法則或論理法
則。原審斟酌上揭各直接、間接證據，予以綜合判斷，認為事實
已臻明確，其不為其他無益之調查，難認有違法之可言。上訴意
旨置原判決已明白論斷之事項於不顧，任意指摘其有判決理由未
備之違法，且仍執陳詞，猶為單純事實上之爭執，不能認為適法
之第三審上訴理由。上訴人既已將盜所內之物品搬出店外，店主
之監管控制權自已移為上訴人所實力支配，竊盜行為即屬既遂無
疑。再原審受命法官於準備程序，就上訴人之被訴事實與相關之
各項證據資料，逐一訊問上訴人之意見，無非就案件及證據之重
要爭點予以調查、整理，備供審判期日進行之參考，上訴意旨謂
此與刑事訴訟法第二百七十九條第一項及第二百七十三條第一項
之規定相悖，核屬誤會。(二)、被告之上訴，以受不利之裁判，為
求自己利益起見，請求救濟方得為之。若原判決並無不利，自不
得為自己之不利益上訴。上訴人以原審未就其被訴毀損門扇及竊
取菸類部分之事，予以審究，指摘原判決違法，顯係為自己之不
利益上訴，核與上訴制度未合，無許執為適法之第三審上訴理由
。依上說明，應認其上訴為違背法律上之程式，予以駁回。
據上論結，應依刑事訴訟法第三百九十五條前段，判決如主文。
中　　華　　民　　國　九十六　年　　三　　月　二十九　日
                      最高法院刑事第七庭
                          審判長法官  張　淳　淙
                                法官  劉　介　民
                                法官  張　春　福
                                法官  洪　昌　宏
                                法官  蔡　彩　貞
      本件正本證明與原本無異
                                      書  記  官
中　　華　　民　　國　九十六　年　　四　　月　　三　　日
                                                      Ｋ
